# 求助陈版主关于 Ifrs 下股权被动稀释会计处理

提问人：niutiao 时间：2019-10-28 06:30:22
请教陈老师，在 Ifrs下投资方股权被动稀释时个别和合并财务报表的会计处理，求相关准则。与 Prc 准则下是否有所不同？谢谢！

回答人：chenyiwei
对于因联营、合营企业引入新股东等原因导致本企业股权被动稀释，但仍保持重大影响（剩余股权继续采用权益法核算）的会计处理，IFRS 下无明确规定。在 2014 年曾经有一个征求意见稿要求将其影响计入权益（这也就是目前《企业会计准则第 2 号——长期股权投资（ 2014 年修订）》第十一条中该项规定的来源），但因为争议太大， 2014 年 5 月 IASB 宣布放弃了该修订项目，所以目前还是没有明确规定。但在 IFRS 下，多数倾向性意见还是视同处置计入损益，即证监会会计部《上市公司执行企业会计准则监管问题解答（ 2011 年第 1 期，总第 5 期）》中的问题 1 的处理意见。
证监会会计部《上市公司执行企业会计准则监管问题解答（ 2011 年第 1期，总第 5 期）》中的问题 1 原文如下：
问题 1 ：上市公司持有的以权益法核算的长期股权投资，因减少投资、被投资单位增发股份等原因引起上市公司在被投资单位持股比例下降的，但对被投资单位仍具有重大影响的情况下，应如何进行会计处理？
解答：对于原以权益法核算的长期股权投资，如果持股比例下降后对被投资单位仍具有重大影响，剩余投资仍应按照权益法核算。其中，出售部分股权导致持股比例下降的，实际取得价款与按出售股权比例计算应结转长期股权投资账面价值之间的差额计入当期损益；由于被投资单位增发股份、投资方未同比例增资导致持股比例下降的，持股比例下降部分视同长期股权投资处置，按新的持股比例确认归属于本公司的被投资单位增发股份导致的净资产增加份额，与应结转持股比例下降部分的长期股权投资账面价值之间的差额计入当期损益。
例如：A公司为上市公司， 2009 年 1 月 1 日，A 公司以 1100 万现金取得 B 公司股份 400 万股，占 B 公司总股份的 25%，并对 B 公司形成重大影响。 2009 年 1 月 1 日，B 公司可辨认净资产公允价值为 4000 万元。
2010 年 7 月 1 日，B 公司向 C 公司定向增发新股 400 万股，C 公司以 2000 万元现金认购。增发股份后，A 公司对 B 公司仍具有重大影响。
2009 年 1 月 1 日到 2010 年 6 月 30 日期间，以 2009 年 1 月 1 日B 公司可辨认净资产公允价值为基础计算，B 公司累计实现净利润 800 万元。除所实现利润外，在此期间，B 公司所有者权益无其他变动。
分析：
2009 年 1 月 1 日，A 公司取得 B 公司的长期股权投资，采用权益法核算，占 B 公司可辨认净资产公允价值的份额为 4000*25%=1000 万元，确认长期股权投资成本为 1100 万元，包括商誉 100 万元。
2009 年 1 月至 2010 年 6 月，A 公司累计确认投资收益 800*25%=200万元，同时增加长期股权投资账面价值 200 万元。 2010 年 6 月 30 日，A 公司对B 公司长期股权投资账面价值 1100+200=1300 万元。
B 公司向 C 公司定向发行股份后，A 公司在 B 公司所持股份比例变为：
400/（1600+400）=20%。B 公司因定向发行股份所有者权益增加 2000 万元，归属于 A公司的份额为 2000*20%=400万元。
A 公司对B 公司持股比例减少 25%-20%=5%，相当于处置 5%/25%=20%的长期股权投资，视同处置长期股权投资的账面价值为 1300*20%=260万元。
长期股权投资账面价值调增 400-260=140 万元（其中” 长期股权投资--成本” 调减 110020%=220 万元，” 长期股权投资--损益调整” 调增400-20020%=360 万元），同时确认 140 万元投资收益。